【裁判字號】    97,簡上,25
【裁判日期】    970304
【裁判案由】    詐欺
【裁判全文】
臺灣彰化地方法院刑事判決              97年度簡上字第25號
上  訴  人
即  被  告  乙○○
上列上訴人因詐欺案件，不服本院九十六年度斗簡字第六０一號
中華民國九十六年十一月三十日第一審簡易判決（原檢察官聲請
簡易判決處刑案號：九十六年度偵字第七九四九號），提起上訴
，本院管轄第二審合議庭判決如下：
    主  文
上訴駁回。
    事實及理由
一、本案經本院審理結果，認第一審判決認事用法及量刑均無不
    當，應予維持，並引用第一審判決書記載之事實、證據及理
    由（如附件，惟簡易判決所引用之聲請簡易判決處刑書犯罪
    事實欄一、第六行「以新臺幣（下同）八千元之代價，將其
    所有之田中郵局局號0000000號、帳號000000
    0號帳戶提供給該男子使用」之記載應更正為「以每月新臺
    幣（下同）八千元之代價，將其所有之田中郵局局號000
    0000號、帳號0000000號帳戶承租予該男子使用
    」）。
二、本件上訴人即被告乙○○（以下簡稱被告）上訴意旨略以：
    對方說要看看我的帳戶是否可以使用，如果可以使用他一月
    要租八千元，但我並沒有拿到錢，當初我並不知道他租存摺
    要做什麼，他只說是股票匯錢用，所以我才將存摺交給他，
    我並無幫助詐欺取財之犯意等語。
三、訊據被告固對上開田中郵局帳戶為其以本人名義所開立及其
    有將該帳戶之存摺、印鑑、提款卡及密碼等物交付予年籍不
    詳之成年男子等情均坦承不諱，惟矢口否認有何幫助詐欺取
    財之犯行。經查：
（一）被害人甲○○於九十六年七月二十六日下午三時許因接獲
      詐騙集團成員所撥打電話，向被害人詐稱：警方破獲人頭
      帳戶集團，查獲五百多本存款簿，內有二本是你的名字（
      華南、台新銀行），你的帳戶內被洗錢洗了五百多萬，且
      法院開庭三次你皆未到場，所以要凍結你的帳戶，所以你
      要先把錢匯至指定帳戶，等查證存款沒有問題後，再匯錢
      到你的戶頭等語，使被害人因而陷於錯誤，而於同日下午
      三時四十二分匯款三十四萬元至被告上開郵局帳戶及同日
      下午四時二十五分匯款十萬元至被告之上開郵局帳戶等情
      ，已據證人即被害人甲○○於警詢中證述綦詳，並有被害
      人之郵政國內匯款執據二份、被告開立郵局帳戶之查詢帳
      戶最近交易資料一份在卷可稽，足徵被告所申設之上開郵
      局帳戶，確遭詐騙集團成員作為實施詐欺取財之用。
（二）另按刑法上之故意，分直接故意（確定故意）與間接故意
      （不確定故意），「行為人對於構成犯罪之事實，明知並
      有意使其發生者」為直接故意，「行為人對於構成犯罪之
      事實，預見其發生而其發生並不違背其本意者」為間接故
      意；一般人至金融機構開設帳戶並非難事，如非因財產犯
      罪等不法目的，依常情並無捨棄自己帳戶而迂迴以花費金
      錢或其他方法向無相當信賴關係之陌生人取得帳戶使用之
      理，且近年來以退稅或中獎、帳戶遭詐騙集團使用須凍結
      帳戶等不實電話內容而詐欺取財之犯罪類型層出不窮，該
      等犯罪，多數均係利用他人帳戶作為詐欺所得財物之出入
      帳戶，業經媒體廣為披載，是依一般人通常之知識、智能
      及經驗，均已深知向陌生人購買、承租或其他方法取得帳
      戶之人，多係欲藉該帳戶取得不法犯罪所得，且隱匿實際
      身分，以逃避司法單位之追查，若此社會現實，恆係一般
      人本於日常生活經驗即可體察，被告對此自亦難諉為不知
      ，且被告於警詢中供稱：我與該男子聯絡時，該男子並未
      告知他承租存款簿及提款卡要作何用途等語，惟於本院審
      理時，被告卻辯稱該男子說要用於股票匯錢等語，足認被
      告所辯稱之承租存摺用途顯有可疑，參以被告坦承該男子
      係以一個月八千元之價格向被告承租該帳戶，此承租價格
      甚高，若非用於非法使用，怎可能支付此金額，是以被告
      對於其交付上開郵局帳戶之存摺、提款卡與密碼予該詐欺
      集團成員，導致該帳戶將來可能被用來作為詐欺取財非法
      用途之工具乙節，應有所預見，且不違背其本意。是以，
      被告猶提供所有之上開帳戶予詐欺集團成員使用，足認被
      告主觀上容任該詐欺集團將上開帳戶作為詐欺取財之指定
      帳戶使用，準此，被告確有幫助詐欺取財之不確定故意甚
      明。
（三）綜上所述，被告前揭所辯顯係事後飾卸之詞，無足採信。
      本件事證明確，被告犯行洵堪認定，應予依法論科。
四、按依社會常情，任何人均可辦理金融帳戶存摺使用，如無正
    當理由，實無借用他人存摺、提款卡、密碼使用之理，且金
    融存摺、提款卡及密碼亦事關個人財產權益之保障，其專有
    性甚高，除非本人或與本人親密關係者，難認有何理由可同
    時取得該存摺、提款卡及密碼；又自政府開放金融業申請設
    立後，金融機構大量增加，一般人申請存款帳戶極為容易且
    便利，除非活期存款帳戶使用人欲將帳戶充作犯罪之用，否
    則一般人正常使用以自己名義申辦之存款帳戶即可，並無使
    用他人帳戶之必要。況近來新聞媒體，對於不肖犯罪人士常
    使用他人存款帳戶後，再持以供作犯罪使用，藉此逃避檢警
    查緝之情事，亦多所報導；且一般人亦均有妥為保管及防止
    他人任意使用存摺、提款卡及密碼之認識，縱特殊情況偶需
    交付他人使用，亦必深入瞭解用途及合理性，始予提供，該
    等專有物品如落入不明人士手中，而未加以闡明正常用途，
    極易被利用為與財產有關之犯罪工具，此為吾人依一般生活
    認知所易於體察之常識，而對於非有正當理由，竟徵求他人
    提供帳戶者，客觀上可預見其目的，係供為某筆資金存入後
    ，再行領出之用意，一般人本於一般認知能力均易於瞭解，
    被告就郵局存款帳戶之申請使用細節，不可能諉為不知，被
    告係於可預見上揭郵局帳戶存摺、提款卡及密碼提供予他人
    使用將幫助他人實施犯罪之情形下，仍將其郵局帳戶存摺、
    提款卡及密碼、印鑑交付該成年男子使用，顯有預見縱有人
    利用被告前揭郵局帳戶實施詐欺取財犯罪，以領取犯罪所得
    財物，避免遭查獲等情，亦不違背被告之本意至明。次按刑
    法關於正犯、從犯之區別，本院所採見解，係以其主觀之犯
    意及客觀之犯行為標準，凡以自己犯罪之意思而參與犯罪，
    無論其所參與者是否犯罪構成要件之行為，皆為正犯，其以
    幫助他人犯罪之意思而參與犯罪，其所參與者，苟係犯罪構
    成要件之行為，亦為正犯，必以幫助他人犯罪之意思而參與
    犯罪，其所參與者又為犯罪構成要件以外之行為，始為從犯
    （最高法院二十五年上字第二二五三號判例要旨參照）。是
    如未參與實施犯罪構成要件之行為，且係出於幫助之意思提
    供助力，即屬幫助犯，而非共同正犯，本案被告係基於幫助
    他人詐欺取財之犯意，提供上開帳戶存摺、提款卡及密碼與
    該成年男子及其所屬之詐騙集團成員，意圖為自己不法之所
    有，詐欺被害人匯款至被告所提供之上揭帳戶，是被告顯係
    以幫助他人為詐欺取財犯罪之意思，其所參與者僅係提供前
    開存摺、提款卡及密碼等資料，亦即參與犯罪構成要件以外
    之行為，依前開說明，核係犯刑法第三十條第一項前段、第
    三百三十九條第一項之幫助詐欺取財罪。
五、按量刑之輕重係屬事實審法院得依職權自由裁量之事項，苟
    已斟酌刑法第五十七條各款所列情狀而未逾法定刑度，即不
    得遽指為違法。且在同一犯罪事實與情節，如別無其他加重
    或減輕之原因，下級審法院量定之刑，亦無過重或失輕之不
    當情形，則上級審法院對下級審法院之職權行使，原則上應
    予尊重（最高法院八十五年度台上字第二四四六號判決參照
    ）。原審以被告所犯刑法第三十條第一項前段、第三百三十
    九條第一項幫助詐欺取財犯行事證明確，並審酌上開情狀，
    據以論罪科刑，判處被告有期徒刑三月，並諭知易科罰金之
    折算標準，核無不當，上訴人指摘原判決不當，請求撤銷原
    判決，為無理由，應駁回其上訴。
據上論斷，應依刑事訴訟法第四百五十五條之一第一項、第三項
、第三百七十三條、第三百六十八條，判決如主文。
本件經檢察官張聖傳到庭執行職務。
中    華    民    國    97    年    3     月    4     日
                        臺灣彰化地方法院刑事第二庭
                            審判長法官  石馨文
                            法      官  黃齡玉
                            法      官  尚安雅
以上正本證明與原本無異。
本件不得上訴。
中    華    民    國    97    年    3     月    7     日
                            書  記  官  洪年慶


司法院資訊處製作；財團法人民間司法改革基金會備份。
